【裁判字號】    92,台上,1688
【裁判日期】    920403
【裁判案由】    瀆職
【裁判全文】
最高法院刑事判決                              九十二年度台上字第一六八八號
    上  訴人即
    自  訴  人  張 簡 惕
    被      告  丁 ○ ○
                乙○○○
                甲 ○ ○
                戊 ○ ○
                丙 ○ ○
右上訴人因自訴被告等職案件，不服台灣高等法院高雄分院中華民國九十一年十二
月二十六日第二審判決（九十一年度上訴字第一九六九號，自訴案號：台灣高雄地方
法院九十一年度自字第四０三號），提起上訴，本院判決如左：
    主  文
上訴駁回。
    理  由
按刑事訴訟法第三百七十七條規定，上訴於第三審法院，非以判決違背法令為理由，
不得為之。是提起第三審上訴，應以原判決違背法令為理由，係屬法定要件。如果上
訴理由狀並未依據卷內訴訟資料，具體指摘原判決不適用何種法則或如何適用不當，
或所指摘原判決違法情事，顯與法律規定得為第三審上訴理由之違法情形，不相適合
時，均應認其上訴為違背法律上之程式，予以駁回。本件上訴意旨略稱：上訴人之父
親張簡丁元，曾說明從原所有權狀在民國六十二年重劃錯誤後留下之六張所有權狀全
部交給上訴人，上訴人曾請求高雄縣政府重劃股更正錯誤，竟不予理會，致損害上訴
人，又被告甲○○每次縣政府為民服務時間，均故意不讓上訴人陳述，使上訴人自早
上等到天晚，冤情難伸云云，惟查原判決以自訴意旨略以：被告甲○○係前高雄縣縣
長；被告丁○○係高雄縣政府辦理土地重劃之人；被告戊○○係在高雄縣政府辦理土
地登記之人；被告丙○○係地政事務所之主任，均係依據法令從事於公務之人員，詎
於辦理高雄縣大寮鄉農地重劃時，知錯而不改，知法而不怕法，收受賄賂，將原有自
訴人之父張簡丁元所有高雄縣大寮段三八０之一、三八０之六、三八０之九地號；芎
蕉腳段一五三、一五三之一、一五三之三地號等數筆土地與新分配土地對照清冊顛倒
，偷分減地，私藏再作其他人之地號，而將土地違法變更予被告乙○○○，使乙○○
○得以將前揭大寮段三八０之一、三八０之六、三八０之九地號土地盜賣給鄭願，將
芎蕉腳段一五三、一五三之一、一五三之三地號土地盜賣予林士昌，芎蕉腳段二三六
地號本係自訴人之父張簡丁元所有，於重劃後亦未分配，因認甲○○、丁○○、戊○
○、丙○○等人涉有貪污治罪條例之收賄罪；乙○○○涉有侵占特留分罪云云。原審
則以犯罪之被害人得提起自訴，不得提起自訴而提起者，應諭知不受理之判決，刑事
訴訟法第三百十九條第一項前段、第三百三十四條定有明文。所稱犯罪之被害人，係
指因犯罪而直接被害之人而言，於財產法益被侵害時，必須其財產之所有權人，或對
於該財產有事實上管領力之人，因他人之犯罪行為，而其管領權受有侵害時，始能認
為直接被害之人，經查上訴人張簡惕於原審調查時自承：高雄縣大寮段三八０之一、
三八０之六、三八０之九地號，及同鄉○○○段一五三、一五三之一、一五三之三、
二三六地號之土地均係其父張簡丁元所有，由弟弟張簡維權在管理等語，並有上訴人
於第一審所提出之高雄縣大寮鄉農地重劃土地所有權人原有土地與新分配土地對照清
冊在卷可憑（見原審上訴卷第十八至二十頁、第一審卷第十一、十二頁）。足徵上訴
人並非系爭土地之所有權人及管理人無訛，依前揭說明，上訴人並非為犯罪之直接被
害人，依法即不得提起自訴，因而維持第一審諭知不受理之判決，駁回上訴人在第二
審之上訴，已於判決理由內記述甚詳，經核並無不合。本件上訴意旨，仍執陳詞為單
純事實之爭執，並未依據卷內訴訟資料，具體指摘原判決如何違背法令，核與法律規
定得為第三審上訴理由之違法情形不相適合，揆諸首開說明，其上訴違背法律上之程
式，應予駁回。至被告乙○○○侵占罪部分，係屬刑法第三百三十五條之罪，依刑事
訴訟法第三百七十六條第三款之規定，經第二審判決者，不得上訴於第三審法院，上
訴人復行提起上訴，亦應予駁回。
據上論結，應依刑事訴訟法第三百九十五條前段，判決如主文。
中      華      民      國    九十二    年      四      月      三      日
                              最高法院刑事第十一庭
                                  審判長法官  呂  潮  澤
                                        法官  白  文  漳
                                        法官  陳  世  雄
                                        法官  孫  增  同
                                        法官  林  開  任
      右正本證明與原本無異
                                              書  記  官
中      華      民      國    九十二    年      四      月      八      日


司法院資訊處製作；財團法人民間司法改革基金會備份。
